【裁判字號】    99,訴,434
【裁判日期】    990513
【裁判案由】    毒品危害防制條例
【裁判全文】
臺灣板橋地方法院刑事判決               99年度訴字第434號
公  訴  人  臺灣板橋地方法院檢察署檢察官
被      告  甲○○
上列被告因違反毒品危害防制條例案件，經檢察官提起公訴（98
年度毒偵字第9257號），本院依簡式審判程序，判決如下：
    主  文
甲○○施用第一級毒品，累犯，處有期徒刑壹年，扣案之海洛因
壹包（驗餘淨重零點零玖捌伍公克）沒收銷燬之，包裝上開海洛
因之外包裝袋壹只沒收。
    事  實
一、甲○○：(一)於民國87年間，因施用毒品案件，經本院以87年
    度毒聲字第3092號裁定送觀察、勒戒後，認無繼續施用毒品
    傾向，經臺灣板橋地方法院檢察署檢察官於87年12月3 日以
    87年度偵字第24 836號為不起訴處分確定；(二)於88年間，因
    施用毒品案件，經本院以88年度毒聲字第1749號裁定送觀察
    、勒戒後，認有繼續施用毒品之傾向，經本院以88年度毒聲
    字第2341號裁定令入戒治處所施以強制戒治，於90年5 月15
    日強制戒治執行完畢釋放出所，並經臺灣板橋地方法院檢察
    署檢察官以90年度戒毒偵字第392 號為不起訴處分確定；(三)
    於前開(二)所示之強制戒治執行完畢釋放後5 年內之92年間，
    再犯施用毒品案件，經臺灣高等法院以93年度上訴字第1793
    號判決分別判處有期徒刑11月、8 月確定；(四)於94年間，因
    竊盜等案件，經臺灣臺北地方法院以94年度易字第333 號判
    決分別判處有期徒刑1 年、罰金銀元600 元確定；(五)於94年
    間，因三犯施用毒品案件，經本院以94年度訴字第817 號判
    決判處有期徒刑1 年確定；(六)於94年間，因違反槍砲彈藥刀
    械管制條例案件，經臺灣高等法院以94年度上訴字第2189號
    判決判處有期徒刑2 年，併科罰金新臺幣100,000 元，如易
    服勞役，以銀元300 元即新臺幣900 元折算1 日，復經最高
    法院以95年度臺上字第2365號判決上訴駁回確定；上開(三)至
    (五)所示之數罪刑，復經本院以96年度聲減字第473 號裁定依
    序減為有期徒刑5 月又15日、4 月、6 月、罰金銀元300 元
    、有期徒刑6 月，並連同上開(六)所示之不應減刑之罪刑部分
    ，合併定應執行有期徒刑3 年8 月，併科罰金新臺幣100,00
    0 元，如易服勞役，以銀元300 元即新臺幣900 元折算1 日
    確定，送監執行於97年11月19日執行完畢；(七)於98年間，因
    違反毒品危害防制條例（販賣毒品）案件，經臺灣高等法院
    以98年度重上更四字第111 號判決判處有期徒刑11年，復經
    最高法院以99年度臺上字第196 號判決上訴駁回確定（現經
    送監執行）。詎其猶不知悔改，復基於施用第一級毒品海洛
    因、第二級毒品甲基安非他命之犯意，於98年12月7 日約13
    、14時許，在臺北縣蘆洲市之不詳成年友人住處，將第一級
    毒品海洛因及第二級毒品甲基安非他命置於吸食器上，用火
    燒烤吸聞所生煙霧之方式，同時施用第一級毒品海洛因及第
    二級毒品甲基安非他命1 次；旋於翌日（即98年12月8 日）
    15 時10 分許，在臺北縣三重市○○街134 號前為警查獲，
    並扣得其所有而供其施用第一級毒品所用之海洛因1 包（驗
    餘淨重0.0985公克，起訴書誤繕為0.18公克），且經採集其
    尿液送驗，始悉上情。
二、案經臺北縣政府警察局三重分局報請臺灣板橋地方法院檢察
    署檢察官偵查起訴。
   理  由
一、本案被告甲○○所犯係死刑、無期徒刑、最輕本刑為3 年以
    上有期徒刑或高等法院管轄第一審案件以外之罪，其於準備
    程序中就被訴事實為有罪之陳述，經本院告知簡式審判程序
    之旨，並聽取檢察官、被告之意見後，經合議庭裁定由受命
    法官獨任進行簡式審判程序，合先敘明。
二、上揭犯罪事實，業據被告於本院審理時坦承不諱，且被告為
    警查獲後所排放之尿液，經採樣送請臺灣檢驗科技股份有限
    公司，先以EIA 酵素免疫分析法初步檢驗，再以GC/MS 氣相
    層析質譜儀法確認檢驗，均呈鴉片類（嗎啡）及甲基安非他
    命陽性反應之情，有該公司98年12月22日濫用藥物檢驗報告
    1 紙在卷足參（見偵查卷第37頁），此外，並有查獲照片1
    幀在卷可佐（見偵查卷第18頁）及被告所有而供其施用第一
    級毒品所用之海洛因1 包（驗餘淨重0.0985公克）扣案可資
    佐證，而前開扣案之海洛因米黃色粉末，經送請交通部民用
    航空局航空醫務中心鑑定，確含第一級毒品海洛因成分，淨
    重0.1020公克，取樣0.0035公克，驗餘淨重0.0985公克之情
    ，有該局98年12月18日航藥鑑字第098645 8號毒品鑑定書1
    紙佐卷可考（見偵查卷第39頁），足認被告自白與事實相符
    ，堪以採信。
三、按毒品危害防制條例係於92年7 月9 日修正公布，自93年1
    月9 日施行，其中第20條、第23條將施用毒品之刑事處遇程
    序，區分為「初犯」及「5 年內再犯」、「5 年後再犯」。
    依其立法理由之說明：「初犯」，經觀察、勒戒或強制戒治
    後，應為不起訴處分或不付審理之裁定；經觀察、勒戒或強
    制戒治執行完畢釋放後，「5 年內再犯」者，因其再犯率甚
    高，原實施之觀察、勒戒及強制戒治既已無法收其實效，爰
    依法追訴或裁定交付審理。至於經觀察、勒戒或強制戒治執
    行完畢釋放後，「5 年後再犯」者，前所實施之觀察、勒戒
    或強制戒治已足以遮斷其施用毒品之毒癮，為期自新及協助
    其斷除毒癮，仍適用「初犯」規定，先經觀察、勒戒或強制
    戒治之程序。從而依修正後之規定，僅限於「初犯」及「5
    年後再犯」二種情形，始應先經觀察、勒戒或強制戒治程序
    。倘被告於5 年內已再犯，經依法追訴處罰，縱其第三次（
    或第三次以上）再度施用毒品之時間，在初犯經觀察、勒戒
    或強制戒治執行完畢釋放5 年以後，已不合於「5 年後再犯
    」之規定，且因已於「5 年內再犯」，顯見其再犯率甚高，
    原實施觀察、勒戒或強制戒治，已無法收其實效，即應依該
    條例第10條處罰（最高法院95年第7 次刑事庭會議決定要旨
    可參）。查被告有如事實一之(二)、(三)所示之強制戒治執行完
    畢及於該強制戒治執行完畢5 年內再犯施用毒品犯行，經法
    院判處罪刑確定等情，有臺灣高等法院被告前案紀錄表在卷
    可稽，被告既曾於強制戒治執行完畢釋放後「5 年內再犯」
    施用毒品犯行，且經法院判處罪刑確定，又四犯本案施用第
    一、二級毒品之犯行，自非屬毒品危害防制條第20條第3項
    所定「5 年後再犯」之情形。是被告於5 年後四犯本案施用
    第一、二級毒品之罪，事證明確，應依法論科。
四、查海洛因、甲基安非他命係毒品危害防制條例第2 條第2 項
    第1 款、第2 款所稱之第一、二級毒品。核被告施用第一級
    毒品海洛因、第二級毒品甲基安非他命之行為，係犯同條例
    第10條第1 項之施用第一級毒品罪及同條第2 項之施用第二
    級毒品罪。被告施用第一、二級毒品前後，分別持有第一、
    二級毒品之低度行為，皆為施用之高度行為所吸收，均不另
    論罪。又被告係將海洛因及甲基安非他命一同置於吸食器上
    用火燒烤吸聞所生煙霧之方式，同時施用之情，業據被告於
    本院審理時供明在卷，可知被告係以一施用行為，同時施用
    第一、二級毒品，為想像競合犯，應依刑法第55條之規定，
    從一重之施用第一級毒品罪處斷。至檢察官雖認被告係分別
    施用第一、二級毒品，然此為被告所否認，且本院遍查卷內
    事證，並無證據足以證明上開分別施用之情，揆諸罪證有疑
    ，利歸被告之證據法則，自無從認定被告係分別施用第一、
    二級毒品之情，是檢察官認上開二罪應分論併罰部分，尚有
    誤會。又被告有如事實一之(三)至(六)所示之犯罪科刑及執行情
    形，有臺灣高等法院被告前案紀錄表在卷可稽，其於上開有
    期徒刑執行完畢後5 年內，故意再犯本案有期徒刑以上之罪
    ，為累犯，應依刑法第47條第1 項之規定，加重其刑。爰審
    酌被告前因施用毒品，獲得不起訴處分之寬典，仍無法戒絕
    毒癮，再次漠視法令禁制而犯本罪，惟其施用毒品所生危害
    ，實以自戕身心健康為主，對於他人生命、身體、財產等法
    益，尚無明顯而重大之實害，兼衡其犯罪後坦承犯罪，已知
    悔悟等一切情狀，量處如主文所示之刑，以示懲儆。
五、扣案之海洛因1包（驗餘淨重0.0985公克），係查獲之第一
    級毒品，不問是否屬於被告所有，應依毒品危害防制條例第
    18條第1項前段之規定，宣告沒收銷燬之。又包裝上開海洛
    因之外包裝袋1只（並非不可與毒品分離，係用於包裹毒品
    ，防止其裸露、潮濕，便於攜帶施用），係被告所有而供其
    施用第一級毒品所用之物，業據被告於警詢及偵查中供明在
    卷，併依刑法第38條第1項第2款之規定，宣告沒收。
據上論斷，應依刑事訴訟法273 條之1 第1 項、第299 條第1 項
前段，毒品危害防制條例第10條第1 項、第2 項、第18條第1 項
，刑法第11條前段、第55條、第47條第1 項、第38條第1 項第2
款，判決如主文。
本案經檢察官陳盈錦到庭執行職務。
中    華    民    國    99    年    5     月    13    日
                  刑事第十九庭  法  官  鄧雅心
以上正本證明與原本無異。
如不服本判決應於收受判決後10日內向本院提出上訴書狀，並應
敘述具體理由。其未敘述上訴理由者，應於上訴期間屆滿後20日
內向本院補提理由書（均須按他造當事人之人數附繕本）「切勿
逕送上級法院」。
                                書記官  王小芬
中    華    民    國    99    年    5     月    13    日
附錄本案論罪科刑法條
毒品危害防制條例第十條
施用第一級毒品者，處六月以上五年以下有期徒刑。
施用第二級毒品者，處三年以下有期徒刑。

司法院資訊處製作；財團法人民間司法改革基金會備份。
